【裁判字號】    97,交聲,6
【裁判日期】    970303
【裁判案由】    違反道路交通管理處罰條例聲明異議
【裁判全文】
臺灣雲林地方法院刑事裁定               97年度交聲字第6號
移送機關即
原處分機關  交通部公路總局嘉義區監理所雲林監理站
異  議  人  甲○○
異  議  人
即受處分人  乙○○
上列異議人因違反道路交通管理處罰條例案件，對於交通部公路
總局嘉義區監理所雲林監理站民國96年12月6 日所為之裁決處分
（原處分案號：雲監裁字第裁72-B00000000號），聲明異議，本
院裁定如下：
    主  文
異議駁回。
    理  由
一、原處分機關以：異議人即受處分人乙○○所有車牌號碼LYM-
    768 號之機車，前於民國96年11月28日晚間10時30分許，由
    甲○○騎乘行經高雄市○○路與七賢路口時，為警員查獲其
    牌照（號牌）有塗抹污損使不能辨識之情事，經舉發為由，
    乃依道路交通管理處罰條例第13條第1 款規定，對該機車所
    有人乙○○裁處罰鍰新臺幣（下同）3,000 元之處分。
二、異議意旨略以：車牌號碼LYM-768 號機車，係異議人乙○○
    所有，並交由其子即異議人甲○○使用。甲○○前於上揭時
    、地騎乘該機車，於停等紅燈之際，為警取締號牌有塗抹污
    損時，當場即告知警員應係機車長期行駛及停放於戶外，油
    漆自然剝落所致。另甲○○先前在96年9 月10日亦曾騎乘該
    機車闖紅燈，被警員攔下開罰單，當時的警員亦未告知須更
    換新牌照，可見該LYM-768 號牌照，並無辨識不清之情形。
    再者，道路交通管理處罰條例第13條第1 款規定之塗抹污損
    牌照使不能辨識牌號之處罰要件，應以故意為限。而本件並
    無證據證明異議人故意括除號牌，然原處分機關不查，竟仍
    依舉發而為處分，實有所違誤。爰聲明異議，請求撤銷原處
    分等語。
三、關於異議人甲○○之異議部分：
  (一)按對於交通主管機關所為之裁決處分，其得為聲明異議者，
    僅限於受裁決人即受處分人，他人並無聲明異議之權利，此
    觀道路交通管理處罰條例第87條第1 項規定：「受處分人，
    不服第八條主管機關所為之處罰，得於接到裁決書之翌日起
    二十日內，向管轄地方法院聲明異議。」自明。
  (二)查本件裁決處分之受處分人為乙○○，並非異議人甲○○，
    有該裁決書在卷可憑。異議人甲○○非本件裁決處分之當事
    人，對此裁決處分無異議之權利，卻遽而以自己名義聲明異
    議，於法未合，應予駁回。
四、關於異議人謝乙○○之異議部分：
  (一)按汽車（含機車）行駛有塗抹污損牌照，使不能辨認其牌號
    之情形者，處汽車所有人2,400 元以上4,800 以下罰鍰，並
    責令申請換領牌照或改正。道路交通管理處罰條例第13條第
    1 款定有明文。
  (二)經查：
    1.異議人乙○○對於其子甲○○前於上揭時、地，騎乘車牌
      號碼LYM-768 號機車為警取締一情，並不爭執，是該機車
      係因行駛而為警舉發一節，足以認定。
    2.又依異議人乙○○提出之該機車牌照相片所示，該牌照為
      白底黑字，其上「台灣省」3 字已遭白漆完全塗抹污損，
      而「LYM-768 」等字體，則係先以白漆塗抹後，再另行括
      除部分白漆，惟該等字體仍遭部分白漆塗抹污損；另該號
      牌之白底部分，並無明顯油漆剝落之情形，有異議人乙○
      ○所提該牌照相片11張在卷可參。按此，可見該牌號係被
      故意塗抹污損所致，否則該牌照上之黑色字體，不可能無
      端生出白漆；且如係因長期使用之自然掉漆現象，其黑色
      字體於掉漆後，亦應係呈現鐵板生鏽之顏色，不致於反而
      變成白色；何況，該牌照之白底部分，亦無明顯之油漆剝
      落情形。是異議人乙○○辯稱係因機車長期行駛及停放於
      戶外，油漆自然剝落所致，並未故意塗抹污損一節，並無
      可採。
    3.再上揭機車牌照經塗抹污損後，是否已致不能辨認一節。
      經本院訊問執行本件舉發之警員即證人江明鴻，證稱：「
      當時攔停下來時，以近距離看當然可以看到號牌，但是以
      10公尺的距離，就無法辨識。」等語，有本院97年1 月28
      日訊問筆錄在卷可參。本件係因甲○○於停等紅燈之際為
      警當場取締，已據異議人乙○○於聲明異議狀內自承甚詳
      。但交通勤務警察於取締交通違規事件時，並非每件均能
      如本件在近距離下取締。既然依證人江明鴻執行交通勤務
      警察之經驗來判斷，上揭牌號在10公尺距離時，即無從辨
      認。顯見該牌照之牌號，在稍遠之距離，即難以辨識，足
      以因其他違規情事而逃避舉發或追查。按此，應認該牌號
      已因塗抹污損致不能辨認之程度。至於異議人乙○○辯稱
      先前其子甲○○曾於96年9 月10日騎乘該機車闖紅燈遭警
      攔下，當時之警員並未告知應換新牌照，可見其牌號並無
      辨識不清一節。惟查，異議人乙○○所述先前闖紅燈遭取
      締時之牌照外觀狀態，與此次遭舉發時之牌照外觀狀態是
      否相同，未見異議人乙○○舉證以實其說，自難信為真實
      。即使外觀狀態相同，但前次之交通勤務警察未予舉發，
      並不足以資為本次舉發應予不罰之依據。何況，依道路交
      通安全規則第11條第2 項之規定，汽車號牌有污穢，致不
      能辨認其牌號時，汽車之所有人應洗刷清楚；同規則第13
      條第1 項並規定，汽車號牌如有損壞時，汽車所有人應向
      公路監理機關，重新申領牌照。按此規範意旨，汽、機車
      之所有人本負有維護號牌清楚之責任，乃至於主動重新申
      領牌照之義務。故此，本件自不因先前之警員在取締闖紅
      燈之違規行為時，未告知應重新申領牌照，而解免異議人
      乙○○本次交通違規之責任。是異議人乙○○此部分之辯
      解，亦無足採。
    4.承上所述，汽、機車之所有人負有維護號牌清楚之責任，
      此乃因該車輛係其所有，在正常情形之下，如非其自身使
      用，即是得其允諾之人始得使用，亦即該車輛連同號牌係
      在其管控或得以支配之中。故此，道路交通管理處罰條例
      第13條第1 款之塗抹污損牌照使牌號不能辨認之違規責任
      ，直接規定以車輛所有人為處罰對象，而非以塗抹污損之
      行為人為對象，此乃其立法理由所在，具有規範之合理性
      。本件異議人乙○○雖將上揭機車交由其子甲○○使用，
      但因該機車為其所有，已據其自認無訛，而該機車之牌號
      既已因塗抹污損致不能辨認，是異議人乙○○自仍應負塗
      抹污損牌照之責任。從而，異議人乙○○辯稱並無證據證
      明其塗抹污損牌照，而不得對其處罰一節，並無可採。
    (三)基上所述，異議人乙○○本件違規事實明確。是原處分機
      關依據道路交通管理處罰條例第13條第1 款規定，對異議
      人乙○○裁處罰鍰3,000 元，核無不當。異議人乙○○本
      件異議為無理由，應予駁回。
五、據上論斷，應依道路交通管理處罰條例第87條第2 項、道路
    交通案件處理辦法第18條前段、第19條，裁定如主文。
中    華    民    國    97    年    3     月     3    日
                    交通法庭    法  官  陳銘壎
以上正本證明與原本無異。
如不服本裁定，應於裁定送達後5 日內向本院提出抗告狀（須附
繕本）。
                                書記官  鍾宜津
中    華    民    國    97    年    3     月     3    日


司法院資訊處製作；財團法人民間司法改革基金會備份。
